【裁判字號】    98,基簡,245
【裁判日期】    980327
【裁判案由】    竊盜
【裁判全文】
臺灣基隆地方法院刑事判決             98年度基簡字第245號
聲  請  人  臺灣基隆地方法院檢察署檢察官
被      告  乙○○
輔  佐  人  甲○○
上列被告因竊盜案件，經檢察官聲請以簡易判決處刑（98年度偵
字第464號），本院判決如下：
    主  文
乙○○竊盜，處罰金新臺幣壹仟元，如易服勞役，以新臺幣壹仟
元折算壹日。
    事實及理由
一、犯罪事實：
    乙○○為器質性精神病患者合併有多重智能、精神障礙之人
    ，有注意力差、容易衝動、易怒、重複性的強迫行為及出現
    退化行為等症狀，無法完全控制行為，僅具有部分處理自我
    事物能力，致辨識其行為違法，或依其辨識而行為之能力顯
    有減低之情形。民國97年11月28日晚間9 時許，乙○○因思
    及家中缺少電風扇，竟意圖為自己不法之所有，於行經臺北
    縣瑞芳鎮○○路○ 段92號全球電器行時，徒手竊取全球電器
    行內丙○○所有之電風扇1 台，並於得手後，將所竊得之電
    風扇1台藏置於其位於臺北縣瑞芳鎮○○路226號3 樓之住處
    內。嗣因丙○○發現電風扇短少而查看監視器，發現為乙○
    ○所竊後，報警處理，而悉上情。
二、認定犯罪事實所憑證據：
  (一)本件犯罪事實業據被告乙○○坦承不諱，核與被害人丙○○
    指訴電風扇遭竊情節相符，且有監視器翻拍照片5 幀、贓物
    認領保管單1 紙在卷可稽，足認被告自白與事實相符，本件
    事證明確，被告犯行洵堪認定。
  (二)查被告乙○○為器質性精神病患者合併有多重智能、精神之
    障礙，有中華民國身心障礙手冊、全民健康保險重大傷病免
    自行部分負擔證明卡各乙份附於98年度偵字第464 號卷可稽
    ，而被告於前案（所犯強盜案，業經本院以90年度訴字第65
    0 號判決確定）中，雖經本院囑託三軍總醫院鑑定其精神狀
    態，該院鑑定結果認：被告案發前長期於本院（即三軍總醫
    院）精神科門診追蹤治療，診斷為「器質性精神病」，依性
    格、智力、腦傷及額葉功能測驗顯示，被告目前整體智力表
    現為輕度智能障礙，其語言理解能力、記憶力、計算能力、
    非語文抽象能力、二度空間組織能力、視動協調能力、動作
    速度、問題解決能力均明顯受損。而「基於精神醫學專業，
    目前臨床診斷為器質性腦症合併認知功能障礙及人格異常，
    李員之精神心智功能受腦傷之影響，情感表達失調、衝動控
    制力差、思考貧乏，以致其現實感及判斷力明顯受損，對其
    行為之特性及本質理解能力不足，依此推斷李員於犯罪當時
    其精神狀態應已達耗弱之程度，甚至已扭曲現實，達心神喪
    失，致其已不知行為的本質及意義」，有三軍總醫院九十一
    年三月十八日（九十一）善利字第九一０四一一二號函所附
    之「乙○○精神鑑定報告書」附於本院卷可佐，而被告於本
    院訊問過程中，自承其頭部受傷，定期於三軍總醫院及署立
    基隆醫院之精神科、神經外科看診，並有定時服藥，平時可
    以自理簡單家務，也會單獨外出，購買物品，伊也知道伊有
    拿電風扇沒有付錢，並將電風扇拿到睡覺的地方等語（見本
    院98年3月20日調查筆錄第1頁至第3 頁）；輔佐人即被告之
    母甲○○亦陳稱：被告目前之狀況已較之前好，之前被告無
    法自理排泄等事，現在被告可以自理，且所說的話被告也聽
    的懂等語（見本院98年3月20日調查筆錄第2頁至第3 頁），
    是以被告精神智能之狀況，已因定期之就診、服藥而有所改
    善，已能自理簡單之家務，並外出購物，並未達到心神喪失
    之程度，惟依前開鑑定報告結果及被告自承服藥後，有時仍
    會感到頭痛，天氣熱時，仍然容易衝動等情以觀，堪認被告
    於本案行為時，仍因精神及智能障礙之影響，無法完全控制
    自己行動，致其辨識其行為違法之能力，或依其辨識而行為
    之能力有較一般人顯著降低之情況無訛。
三、論罪科刑：
    核被告所為，係犯刑法第320條第1項竊盜罪。再被告行為時
    ，因精神障礙致其辨識行為違法，或依其辨識而行為之能力
    有顯著降低之情況，已如前述，依刑法第19條第2 項之規定
    ，減輕其刑。爰審酌被告因為精神障礙，致其控制力欠乏，
    其所竊得電風扇1 台價值非鉅，亦已歸還被害人，暨犯後坦
    承犯行，態度尚佳等一切情狀，量處如主文所示之刑，並諭
    知易服勞役之折算標準，以資儆懲。
四、依刑事訴訟法第449條第1項前段，刑法第320條第1項、第42
    條第3項、第19條第2項，刑法施行法第1條之1，逕以簡易判
    決處刑如主文。
五、如不服本件判決，得自收受送達之日起10日內，向本院提出
    上訴書狀，上訴於本院第二審合議庭。
中    華    民    國    98    年    3     月    27    日
                  刑事第四庭法    官  周霙蘭
以上正本證明與原本無異。
如不服本判決應於收受送達後10日內向本院提出上訴書狀，並應
敘述具體理由；其未敘述上訴理由者，應於上訴期間屆滿後20日
內向本院補提理由書（均須按他造當事人之人數附繕本）「切勿
逕送上級法院」。
中    華    民    國    98    年    3     月    27    日
                            書 記 官  莊智凱
中華民國刑法第320條
（普通竊盜罪、竊佔罪）
意圖為自己或第三人不法之所有，而竊取他人之動產者，為竊盜
 罪，處5年以下有期徒刑、拘役或5百元以下罰金。
意圖為自己或第三人不法之利益，而竊佔他人之不動產者，依前
項之規定處斷。
前二項之未遂犯罰之。


司法院資訊處製作；財團法人民間司法改革基金會備份。
